臺灣新竹地方法院刑事判決
109年度易字第66號
公  訴  人  臺灣新竹地方檢察署檢察官
被      告  陳侑明


上列被告因業務侵占案件，經檢察官提起公訴（108年度偵緝字
第880號），被告於本院準備程序中，就被訴事實為有罪之陳述
，經本院告知被告簡式審判之旨，並聽取檢察官及被告之意見後
，進行簡式審判程序，並判決如下：
    主  文
甲○○犯業務侵占罪，累犯，處有期徒刑柒月。
未扣案之犯罪所得如附表編號一至三「侵占之商品或現金」欄所
示之財物均沒收，於全部或一部不能沒收或不宜執行沒收時，追
徵其價額。
    事實及理由
一、本件犯罪事實及證據，均引用檢察官起訴書之記載（如附件
    ）。
二、論罪科刑：
　㈠被告行為後，刑法第336條之罰金刑部分，固於民國108年12
    月25日修正公布，並自同年月27日生效施行，然修正前該條
    文之罰金數額本應依刑法施行法第1條之1第2項前段規定提
    高為30倍，本次修法僅係將上開條文之罰金數額調整換算後
    予以明定，故修正前後之罰金刑度實質上相同，非屬法律有
    變更，並無新舊法比較適用之問題，爰逕行適用修正後之規
    定。
　㈡核被告所為，係犯刑法第336條第2項之業務侵占罪。
　㈢被告前於102年間，因侵占案件，經臺灣桃園地方法院以102
    年度桃簡字第1439 號判決判處有期徒刑4月確定，又於103
    年間，因竊盜案件，經臺灣苗栗地方法院以103年度易字第3
    48號判決判處有期徒刑6月確定，上開二案接續執行，於104
    年3月26日執行完畢等情，有臺灣高等法院被告前案紀錄表
    附卷可稽（本院卷第14至17頁）。其於前案有期徒刑執行完
    畢後5年以內故意再犯本件有期徒刑以上之罪，為累犯。被
    告所犯本案業務侵占罪，與上開執行完畢之前案，2罪罪質
    相同，顯見其對刑罰反應力薄弱，參諸司法院釋字第775號
    解釋之意旨等一切情狀後，認如加重其法定最低度本刑，尚
    不至於使其所受的刑罰超過其所應負擔之罪責，爰依刑法第
    47條第1項規定，加重其刑。
　㈣爰以行為人之責任為基礎，審酌被告為圖一己之私利，利用
    職務之便，侵占其業務上所持有之零用金及香菸，造成告訴
    人乙○○之財產損失，所為實不足取，考量被告犯後坦承犯行
    ，惟尚未賠償告訴人之犯後態度，兼衡被告之犯罪動機、目
    的及所造成之損害程度，暨其自述高職肄業之教育程度，現
    為板模工，月薪約新臺幣3萬多，與女兒同住之家庭及經濟
    狀況（本院卷第207頁）等一切情狀，量處如主文所示之刑
    。
三、沒收部分：
    被告就本件業務侵占犯行所得即附表編號一至三「侵占之商
    品或現金」欄所示之物雖未扣案，仍均應依刑法第38條之1
    第1項規定宣告沒收，於全部或一部不能沒收或不宜執行沒
    收時，依同條第3項規定，追徵其價額。
據上論斷，依刑事訴訟法第273 條之1 第1 項、第299 條第1 項
前段，判決如主文。 　　
本件經檢察官葉子誠提起公訴，檢察官劉得為到庭執行職務。
中　　華　　民　　國   110    年    4    月    6      日
                  刑事第三庭  法  官  黃怡文
以上正本證明與原本無異。
如不服本判決應於收受本判決後20日內向本院提出上訴書狀，上
訴書狀應敘述具體理由。上訴書狀未敘述上訴理由者，應於上訴
期間屆滿後20日內補提理由書狀於本院(均須按他造當事人之人
數附繕本 )「切勿逕送上級法院」。 
中　　華　　民　　國　　110 　年　　4 　　月　　7 　　日
                              書記官   謝沛真 
附錄本案所犯法條：
中華民國刑法第336條
對於公務上或因公益所持有之物，犯前條第1項之罪者，處1年以
上7年以下有期徒刑，得併科15萬元以下罰金。
對於業務上所持有之物，犯前條第1項之罪者，處6月以上5年以
下有期徒刑，得併科9萬元以下罰金。
前二項之未遂犯罰之。
附表
編號 侵占之商品或現金(新臺幣) 一 500元 二 500元 三 香菸10包(價值合計1250元) 
附件
臺灣新竹地方檢察署檢察官起訴書
                                    108年度偵緝字第880號
　　被　　　告　甲○○　男　31歲（民國00年0月00日生）　　　　　　　　　　　住○○市○○區○○里0鄰○○○00　　　　　　　　　　　 號　　　　　　　　　　　
　　                  　國民身分證統一編號：Z000000000號
上列被告因侵占案件，業經偵查終結，認應提起公訴，茲將犯罪
事實及證據並所犯法條分敘如下：
　　　　犯罪事實
一、甲○○前於民國103年間，因違反性侵害防治法及竊盜等案件
    ，經法院判處有罪確定，復經合併定執行刑以及接續執行，
    於104年5月5日執行完畢，竟不知悔改，於107年11月16日起
    至108年3月12日期間，任職於乙○○所經營位於新竹縣○○鎮○○
    路000號「萊爾富超商東竹店」及位於新竹市○區○○路○段00○
    00號「萊爾富超商竹中店」，擔任大夜班店員之職務，負責
    管理便利商店、保管帳款及交付營收等業務，係從事業務之
    人。竟意圖為自己不法之所有，基於業務侵占之概括犯意，
    利用其業務上每日保管及清點零用金之機會，於上揭任職期
    間，接續將萊爾富超商東竹店、竹中店內收銀機及櫃臺中之
    零用金各新臺幣（下同）500元（共計1,000元）以及萊爾富
    超商竹中店內不明廠牌香菸10包（每包125元，共計1,250元
    ）侵占入己。嗣經乙○○發覺營收金額與報表不符，經詢問被
    告始查悉上情。
二、案經乙○○告訴偵辦。
　　　　證據並所犯法條
一、證據清單及待證事實：
編號 證據名稱 待證事實 (一) 被告甲○○於偵查中之自白。 坦承全部犯罪事實。 (二) 告訴人乙○○於偵查中之證述。 證明被告有於任職期間，侵占店內零用金及香菸等物品之事實。 (三) 萊爾富超商東竹店、竹中店盈損彙總表、108年3月12日侵占切結書、108年4月24日分期賠償切結書、門市地址網路查詢資料各1份。 1、證明被告任職萊爾富超商東竹店、竹中店期間，店內物品清點均有短少之事實。 2、證明被告有簽立切結書向告訴人坦承侵占店內商品及款項，並允諾分期賠償8萬元，卻遲未處理之事實。 
二、核被告所為，係犯刑法第336條第2項業務侵占罪嫌。被告於
    上揭期間，利用負責上開收銀、保管超商款項等業務之機會
    ，接續侵占香菸及零用金，係利用同一任職期間而於密切接
    近之時地為之，且為侵害同一法益，各行為之獨立性極為薄
    弱，復係出於同一業務侵占犯意，依一般社會觀念，各舉動
    難以強行分開，應視為數個舉動之接續實施，合為包括之一
    行為予以評價，為接續犯，請論以一罪。又被告受有如犯罪
    事實欄所載有期徒刑之執行完畢，有本署刑案資料查註紀錄
    表1份在卷可按，其於5年以內故意再犯有期徒刑以上之罪，
    為累犯，請審酌依刑法第47條第1項規定及司法院釋字第775
    號解釋意旨加重其刑。另本案犯罪所得為2,250元，請依刑
    法第38條之1第1項宣告沒收。
三、至報告意旨認被告甲○○於上揭時間另有將業務上保管該店之
    營業金額及侵占便利商店不明商品（東竹店：新臺幣38,147
    元、竹中店：45,765元），合計共10萬元，亦涉犯刑法第33
    6條第2項業務侵占罪嫌等節，然為被告否認在卷。經查，告
    訴人於偵查中自陳：我沒有辦法特定被告侵占客人及同事款
    項之具體內容，切結書是被告自己承認湊整數10萬元，公司
    盤點製作之盈損彙總表僅能確認哪一類商品短少金額，無法
    確認實際缺少商品品項，監視器畫面沒有去查錄影帶，存檔
    僅保留一星期，且大夜班均為被告一人值班，亦無其他人證
    可資證明等語，是尚無積極證據足以證明前揭部分侵占行為
    ，惟前開部分之事實倘若成立犯罪，因與前開起訴之業務侵
    占罪嫌犯罪事實，均係基於單一概括犯意所為之部分行為，
    屬事實上一罪，應為起訴之效力所及，爰不另為不起訴處分
    ，併此敘明。
四、依刑事訴訟法第251條第1項提起公訴。
　　此　致
臺灣新竹地方法院
中　　華　　民　　國　 108　　年　　12　　月　　22　　日
　　　　　　　　　　　　　　　檢  察  官  葉子誠
本件正本證明與原本無異。    
中　　華　　民　　國　 109　　年　　 1　　月　　 3　　日
                              書  記  官  張政仁
所犯法條：　
中華民國刑法第336條（公務公益侵占罪、業務侵占罪）
對於公務上或因公益所持有之物，犯前條第 1 項之罪者，處 1
年以上 7 年以下有期徒刑，得併科 5 千元以下罰金。
對於業務上所持有之物，犯前條第 1 項之罪者，處 6 月以上
5 年以下有期徒刑，得併科 3 千元以下罰金。
前二項之未遂犯罰之。